最高法院刑事判決　　　　　　一○○年度台上字第四七三七號
上　訴　人　李政達
選任辯護人　蔡淑媛律師
上列上訴人因違反毒品危害防制條例等罪案件，不服台灣高等法
院高雄分院中華民國一００年二月二十四日第二審更審判決（九
十九年度重上更(二)字第六一號，起訴案號：台灣高雄地方法院檢
察署九十四年度偵字第一八０二六號），提起上訴，本院判決如
下：
    主  文
上訴駁回。
    理  由
按刑事訴訟法第三百七十七條規定：上訴於第三審法院，非以判
決違背法令為理由不得為之；是提起第三審上訴，應以原判決違
背法令為理由，係屬法定要件；如果上訴理由書狀並未依據卷內
訴訟資料具體指摘原判決不適用何種法則或如何適用不當，或所
指摘原判決違法情事顯與法律規定得為第三審上訴理由之違法情
形不相適合時，均應認其上訴為違背法律上之程式，予以駁回。
本件原判決撤銷第一審之科刑判決，改判論處上訴人李政達連續
販賣第二級毒品（累犯，處有期徒刑六年），連續販賣第一級毒
品罪刑（累犯，處有期徒刑十年）（以上二罪定應執行刑有期徒
刑十四年，並均為相關從刑之宣告）。上訴人之上訴意旨略稱：
（一）本件除了證人A1、A2（以上二人姓名詳卷）之證詞外，並
未於上訴人之租屋處查獲任何第一、二級毒品。原判決僅憑A1、
A2之單一指述，未有其他補強證據，且未排除A2為邀減刑寬典而
設詞誣陷之可能性，即認上訴人涉嫌販賣第一、二級毒品，有違
證據法則，且有理由不備之違法。（二）證人即警員黃豊盛於第
一審與原審法院上訴審之證詞前後不一。依其於原審法院上訴審
之證詞與高雄市政府警察局前鎮分局刑事案件移送書所載犯罪事
實，應可確認本件除A1、A2之外，尚有另一名證人。原判決認黃
豊盛於第一審之陳述，或因保護秘密證人之考量，故於上訴審更
正其陳述云云，純屬臆測之詞，與經驗法則有違，亦與卷證資料
不符。（三）依卷內資料所示，證人A2並未遭警查獲其有施用第
一級毒品海洛因之犯行，亦未查獲其持有海洛因。其既未施用第
一級毒品，則是否有向上訴人購買第一級毒品之必要，不無可疑
。倘A2確於如原判決附表編號5、6、7 之時間向上訴人購入第一
級與第二級之毒品，何以於民國九十四年八月四日被查獲時，無
法驗出第一級毒品海洛因之陽性反應？又A1因施用海洛因犯行，
經檢察官提起公訴，並經台灣高雄地方法院判決在案；A2案發時
施用甲基安非他命之犯行，經送觀察勒戒後，認無繼續施用之傾
向，經檢察官予以不起訴處分。原判決認上開案件僅能證明A1被
查獲當時有施用第一級毒品海洛因、A2有施用第二級毒品甲基安
非他命。卻又推論而認為證人可能先後交替施用不同毒品，或認
尿液之檢驗，有一定時效，而遽認A1、A2均有施用第一、二級毒
品之情形，且均向上訴人購買第一、二級毒品，其認定顯與卷證
資料不符，而有判決理由矛盾之違法。（四）證人A1於九十九年
七月一日原審審理時，當庭與上訴人面對面，已確認A1係官坤憲
。上訴人早於第一審即已表明官坤憲與上訴人之間有仇怨，事後
A1於原審審理時也表明與上訴人間因為之前購買毒品的事情鬧得
不愉快，遭警查獲時，受黃玉仁慫恿而說被查獲的毒品是上訴人
的。因證人A1與上訴人的確有嫌隙，始於警詢及第一審時，誣指
上訴人販賣毒品。且A1曾於第一審審理時證稱：「我知道他（指
上訴人）在吸食，但究竟有無販賣我不清楚」。上述有利於上訴
人之證據，原審未說明不採之理由，有判決理由不備之違法。又
A1於原審證稱黃玉仁說毒品是楊琁期的，原審僅依楊琁期於台灣
高雄地方法院檢察署九十四年度偵字第九八七八號起訴書中所載
，否認有販賣毒品之犯行，未調閱該案之判決書，亦未傳喚楊琁
期到庭作證，即認定A1上開證述不可採，有證據調查未盡之違法
。（五）警方查獲證人A2施用毒品後，於九十四年八月六日要A2
帶警方找販賣毒品之「哥仔」，均未提供照片供A2指認，顯然有
違常理。又A2於偵查中，檢察官提示上訴人照片影本供其指認，
A2供稱：「照片模糊，無法指認」。卻又於九十四年十月六日偵
查中指認上訴人，顯係受A1之影響。其向上訴人購買毒品之證述
，顯然不實。原判決認A2如無向上訴人購買毒品，沒有虛構向上
訴人買毒品之必要，而使自己陷於遭報復之風險。惟A2既已受證
人保護法保護，何須害怕被報復？原審以證人聲請保護法之保護
，推認證人之指證可採，顯係臆測之詞，與經驗法則有違。（六
）證人A2於第一審證稱：伊向上訴人買毒品，係自己打公共電話
與上訴人聯絡。原審函詢中華電信股份有限公司高雄營運處，經
函覆上訴人所持用之0000000000號行動電話，於九十四年八月二
日、八月三日，並無與公共電話通話紀錄。原審竟以臆測之詞認
定A2或以一次通話聯絡二次以上買賣事宜，或於本次交易當時約
定下次買賣事宜云云，均與卷證資料不符。況僅有通聯紀錄，亦
不能就此推論通聯之內容即為毒品買賣之內容。原判決之採證顯
違證據法則等語。
惟查：原判決依憑調查證據之結果並綜合卷內證據資料，認定上
訴人有其事實欄所載之連續販賣第一、二級毒品之犯行，已於理
由內詳敘其調查證據之結果及取捨證據認定之理由。並就上訴人
否認犯罪所辯各節，認與事實不符，而無足採，予以指駁。從形
式上觀察，原判決並無足生影響判決結果之違背法令情形。按採
證認事，係事實審法院之職權，其對證據證明力所為之判斷，如
未違背經驗法則與論理法則，復已敘述其憑以判斷之心證理由，
即不能任意指為違法。又證人之供述有部分前後不符之情形時，
究竟何者為可採，何者為不可採，法院仍得本於自由心證予以斟
酌，若其基本事實之陳述與真實性無礙時，仍非不可採信，非謂
一有不符或矛盾，即應認其全部供述均為不可採信。而施用第一
、二級毒品供出毒品來源，因而查獲其他正犯或共犯者，依毒品
危害防制條例第十七條第一項之規定，固可獲得減輕或免除其刑
之寬典，然尚難因此即遽認供出毒品來源者所為之供述即不可採
。原判決已於理由欄說明：證人黃豊盛於原審法院上訴審證述，
將A1、A2混淆，應係時隔過久所致，且已於上訴審審理時更正，
尚難認其陳述有何矛盾。證人A1前後證述雖有歧異，惟針對原判
決附表編號2、4部分之毒品交易，於第一審交互詰問後，審判長
訊問予以確認，應以其於第一審之證述內容較為可採。而本件並
非A1所舉發，A1如非確有向上訴人購買毒品，自無虛構向上訴人
購買毒品之事實，使自身陷於遭報復之風險，且陷自己於施用毒
品罪之必要，其證述應可採信。雖A1於原審更易其詞，改稱：黃
玉仁叫我說毒品是上訴人的，後來黃玉仁才跟我說毒品是楊琁期
的，以前我和上訴人是合資購買毒品云云，亦均屬事後迴護上訴
人之詞，不足採信，且本件事證已明，楊琁期亦無傳喚必要。又
證人A2與上訴人並無仇怨或其他金錢糾紛，其並無任意設詞誣陷
上訴人之必要，且A2於偵查中向檢察官請求以證人保護法保護，
其並無虛構有向上訴人購買毒品事實，而使自己陷於有可能遭報
復之風險，且陷自己於施用毒品罪之必要，是A2之證述，應可採
信。而A2就與上訴人交易之地點與毒品內容，於偵查中與第一審
之證述時雖有差異，但於第一審交互詰問完畢後，經審判長訊問
予以確認，應以第一審之證述為可採。而上訴人所持之行動電話
於九十四年八月二日、三日，雖無與公共電話通話紀錄，惟以一
次通話聯絡二次以上買賣事宜、或於通話買賣後，於本次交易當
時再約定下次買賣事宜，均屬可能，亦不能執此而為有利於上訴
人之辯解。又A1因施用海洛因犯行，經台灣高雄地方法院判處罪
刑在案。A2因施用甲基安非他命之犯行，經送觀察勒戒後，認無
繼續施用之傾向，經檢察官予以不起訴處分。上開案件，雖僅能
證明A1有施用第一級毒品海洛因、A2有施用第二級毒品甲基安非
他命，但有施用兩種以上毒品者，其施用之方式不一，其同時施
用多種毒品者有之，其先後交替使用不同毒品者有之，而施用毒
品後，由尿液檢測有一定時效，是尚難以A1、A2經查獲所採尿液
未同時驗出上開兩種毒品之陽性反應，而摒棄A1、A2不利於上訴
人之證詞等旨，並已就證人A1、A2所為向上訴人購買毒品前後未
盡一致之證述，詳予說明其取捨證據論斷之心證理由。經核其論
述並無違於證據法則，亦無判決理由矛盾或不備理由之違法情形
。上訴意旨（一）至（六）係置原判決之明白論斷於不顧，就事
實審取捨證據與自由判斷證明力之職權行使，任意指摘，自非上
訴第三審之合法理由。而刑事訴訟法第三百七十九條第十款所謂
依法應於審判期日調查之證據，係指與待證事實有重要關係，在
客觀上顯有調查必要之證據而言，故其範圍並非漫無限制，必其
證據與判斷待證事實之有無，具有關連性，得據以推翻原判決所
確認之事實，而為不同之認定，始足當之。若所證明之事項已臻
明瞭，或僅係枝節性問題，自均欠缺其調查之必要性。本件於原
審審判期日，經審判長詢以尚有何證據請求調查？上訴人及辯護
人均答稱：無。有審判筆錄在卷可稽（原審卷第一三六頁）。本
件事證已明，原審未另為無益之調查，亦不能指為違法。上訴意
旨或以無關判決本旨之枝節事項，或以不足推翻原判決所確認之
事實，而為不同之認定之事項，指摘原審未盡調查之能事，並非
合法之第三審上訴要件。至其他上訴意旨所執各詞，或經原判決
在理由中已論斷綦詳，或係就原審採證認事之職權行使或與犯罪
構成要件無涉之枝節而漫為單純之事實上爭辯，俱難認已符合首
揭法定之第三審上訴要件。綜上，應認上訴人之上訴違背法律上
之程式，予以駁回。
據上論結，應依刑事訴訟法第三百九十五條前段，判決如主文。
中    華    民    國  一○○  年    八    月  二十四  日
                      最高法院刑事第四庭
                          審判長法官  林  永  茂  
                                法官  蘇  振  堂  
                                法官  林  立  華  
                                法官  蔡  國  在  
                                法官  陳  春  秋  
本件正本證明與原本無異
                                      書  記  官  
中    華    民    國  一○○  年    八    月  二十九  日
                                                      Ｅ